臺灣臺南地方法院刑事判決　　　　　　　 94年度訴字第202號
　　聲　請　人　臺灣臺南地方法院檢察署檢察官
　　被　　　告　甲○○
上列被告因公共危險案件，經檢察官聲請以簡易判決處刑（93年
度偵字第7861號），本院認不宜逕以簡易判決處刑（93年度交簡
字第1469號），改依通常程序審理，判決如下：
    主  文
甲○○駕駛動力交通工具肇事，致人傷而逃逸，處有期徒刑陸月
，如易科罰金，以佰元算壹日。
    事  實
一、甲○○於民國九十三年六月二十三日晚上八時三十分許，駕
    駛車牌號碼三九七─ＧＭ號營業曳引車附掛車牌號碼五九─
    ＫＲ號半拖車，沿臺南市○○○路○段第二車道（中間車道
    ）由南往北方向行駛，途經中華西路二段一七八號前，欲超
    越同車道前方由警員胡聖禾、陳正源駕駛之巡邏警車及其他
    自用小客車時，竟貿然從前車右側（即從第二、三車道之間
    ）超車至第三車道（外側車道），適有乙○○騎乘車牌號碼
    ＶＩＬ─０二九號輕型機車，沿中華西路二段第三車道（外
    側車道）由南往北方向，原在甲○○右前方騎駛，甲○○所
    駕上開營業曳引車右側車身因而擦撞乙○○所騎機車之左側
    車身，致乙○○人車倒地，受有左手橈骨骨折、臉部瘀挫傷
    、雙膝、左手、左手肘、左肩瘀挫傷等傷害（業務過失傷害
    部分業經另案判決確定）。車禍發生後，甲○○竟基於肇事
    逃逸之犯意，並未下車查看、採取任何救護措施及報警等待
    警員前往處理，旋駕駛該營業曳引車逃離現場。而警員胡聖
    禾、陳正源駕駛巡邏警車行過上開肇事地點後，亦靠右變換
    車道至第三車道（外側車道），並於甲○○所駕駛該營業曳
    引車之正後方，沿同車道往北續行，兩車於中華西路與府前
    一街口遇紅燈暫停等候綠燈通行時，因相繼有二位騎機車路
    人前來告知胡聖禾、陳正源：「在警車前方之該營業曳引車
    剛才在後方肇事並逃逸」，胡聖禾即記下前方半拖車之車牌
    號碼「五九─ＫＲ」後，因急於救助乙○○而立即迴車至肇
    事地點查看，嗣循前揭車牌號碼而查獲該營業曳引車為甲○
    ○所駕駛。
二、案經乙○○訴由臺南市警察局第二分局報請臺灣臺南地方法
    院檢察署檢察官偵查後，聲請以簡易判決處刑，本院認不宜
    逕以簡易判決處刑，改依通常程序審理。
    理  由
一、訊據被告甲○○固坦承於九十三年六月二十三日晚上八時許
    ，駕駛車牌號碼三九七─ＧＭ號營業曳引車附掛車牌五九─
    ＫＲ號半拖車，沿臺南市○○○路○段由南向北方向行駛，
    曾行經中華西路二段一七八號前，當時有一臺警車在伊車前
    方行駛，伊有自第二車道向右變換至第三車道之超車行為等
    情不諱，惟矢口否認有何肇事逃逸犯行，辯稱：伊車係沿中
    華西路二段第二車道（中間車道）保持在警車後方沿同向行
    駛，均未變換車道，駛至中華西路二段與府前一街口時，伊
    車尚在警車後方停等紅燈，直至綠燈起步後始超越警車變換
    至第三車道（外側車道）。當天伊之公司有十幾輛同型車從
    安平出發，都走同一路線，伊車行經肇事地點時尚未變換至
    第三車道，故不可能是伊擦撞乙○○之機車，伊亦不覺得自
    己有撞到或壓到東西，且縱經法院認定伊擦撞到乙○○，力
    道亦極輕微，伊車載滿砂石無從察覺，伊既不知自己肇事而
    駛離，即無逃逸之故意。乙○○未親見肇事車號，胡聖禾未
    親見肇事經過，渠等證言均無證據能力。又伊過失傷害部分
    業經另案判處有期徒刑四月確定，本件肇事逃逸部分與過失
    傷害部分為想像競合關係，應為免訴判決云云。
二、按刑法之過失傷害罪，係針對行為人應注意、能注意、而不
    注意之過失行為予以非難，而刑法第一百八十五條之四之肇
    事致人死傷逃逸罪，則以處罰肇事後逃逸之駕駛人為目的，
    俾促使駕駛人於肇事後能對被害人即時救護，以減少死傷，
    是該罪之成立祇以行為人有駕駛動力交通工具肇事，致人死
    傷而逃逸之事實為已足，二者之立法目的及犯罪構成要件截
    然不同，且駕駛人之肇事逃逸，係在其過失行為發生後，為
    規避責任，而另行起意之另一行為，故行為人之過失犯行與
    其肇事致人死傷而逃逸之行為，應屬併罰關係（最高法院九
    十三年度臺上字第八號判決意旨可資參照），是以本件與另
    案過失傷害案件並非同一案件，無從為免訴之諭知，被告辯
    稱應為免訴判決云云，容有誤會，合先敘明。
三、經查：
  (一)證人即告訴人乙○○於九十三年六月二十三日晚上八時三十
    分許，騎乘車牌號碼ＶＩＬ─０二九號輕型機車，沿臺南市
    ○○○路二段第三車道由南往北方向騎駛，行經中華西路二
    段一七八號前時，因遭砂石車擦撞而人車倒地，受有左手橈
    骨骨折、臉部瘀挫傷、雙膝、左手、左手肘、左肩瘀挫傷等
    傷害，所騎機車車頭亦遭該車輾壓而全毀等情，業據證人乙
    ○○於警詢、偵訊及另案（過失傷害案件）審理中證述在卷
    ，且有道路交通事故現場圖、道路交通事故調查報告表（一
    ）、（二）及照片二十一張（警卷第五至十五頁，編號第一
    至二十一號照片）附卷可稽。而證人乙○○確係因本件交通
    事故，致受有如前所述之傷害，有財團法人奇美醫院九十三
    年六月二十三日診斷證明書一紙在卷足參。是此部分之事實
    堪以認定。
  (二)證人乙○○於九十三年六月二十四日警詢時證稱：肇事前伊
    沿中華西路二段第三車道由南向北行駛至事故地點時，當時
    在第二車道有一部聯結砂石車，伊超過該砂石車後，突然該
    砂石車強行從第二、三車道之間作超車，超車時該砂石車右
    側車身與伊機車左側車身發生撞擊後肇事，伊即人車倒地，
    該部砂石車未停車，就駕車駛離現場，而伊當時沒有記下該
    車車號，但該車『樣式為聯結砂石車』、『後面框式車斗為
    橘黃色』，其他特徵伊就不知道了等語（警卷第二頁背面）
    。又本院依職權調取過失傷害案件全案卷宗審核結果，證人
    乙○○於過失傷害案件第一審審理時（本院九十三年度交易
    字第七八號）結證：當時伊沿中華西路往安南區方向騎駛，
    是騎在最外側車道上，伊左邊有轎車，轎車後面有一臺卡車
    ，前面可能是一臺或兩部自用小客車，然後就是巡邏車，突
    然間卡車從伊左邊過來，就發生擦撞，是撞到伊人車的左邊
    ，因伊身體左側被撞到，所以人飛出去，而機車就倒地遭卡
    車輾壓過去，當時車道上只有一臺卡車，而該肇事卡車的特
    徵，伊只看到『車斗是橘色或橘黃色的』等語（本院九十三
    年度交易字第七八號影卷審判筆錄第四至六頁）；復於過失
    傷害案件第二審審理時（臺灣高等法院臺南分院九十四年度
    交上易字第二０二號）證稱：伊當時騎在最外側車道即第三
    車道，伊看到第二車道有砂石車，伊想遠離它，就超越它，
    後來伊從後照鏡裡看到那臺砂石車，因它前面有輛警車開很
    慢擋住了，它想超警車，所以就往右侵入到伊之車道，結果
    砂石車車頭後面右側車身就擦撞到伊之人、車左側，伊人有
    噴出去一點，人就往右跌倒在機車道右邊人行道上，但機車
    就被絞進砂石車底下，整個機車車頭都壞掉，因砂石車開很
    快，伊沒看到車牌，但有看到砂石車車身是橘色的，案發當
    時伊坐在路邊，並未看到其他砂石車經過，有熱心民眾過來
    扶伊，有的人去追警車要告知警察前面那輛砂石車肇事等語
    （本院卷第六十九頁），前後各次所述情形一致，且證人乙
    ○○迭次證稱於「肇事前」被告駕駛之聯結砂石車係在「第
    二車道」行駛，核與警員胡聖禾如下證述之情節相符。而證
    人乙○○係於『九十三年六月二十四日』警詢時，即指訴「
    肇事車輛為『聯結砂石車』，後面框式車斗為『橘黃色』」
    ，而被告係於『九十三年六月三十日』始至警局受詢問，並
    提供三九七─ＧＭ號營業曳引車附掛五九─ＫＲ號半拖車進
    行採證比對，此有被告之九十三年六月三十日警詢筆錄及採
    證比對照片三十二張附卷足佐（警卷第一頁及第十五頁至三
    十一頁，編號第二十二至五十三號照片）。是證人乙○○確
    係親見肇事車輛特徵為『聯結砂石車，後面框式車斗為橘黃
    色』，而非經警通知被告到案陳述後，再為附合之詞，則其
    於警詢中指訴肇事車輛之特徵及顏色，自有相當高之可信力
    ，且其係就親眼所見而為證述，又於過失傷害案件審理中再
    次陳述，依法自有證據能力。再參以當日進出安平港載運砂
    石之砂石車之車斗均為橘黃色乙情，亦有交通部高雄港務局
    安平港分局九十四年六月十五日安港業字第０九四００００
    七０八號函（本院卷第七十三頁）在卷可稽，足認證人乙○
    ○之證述非虛，堪以採信。
  (三)證人即警員胡聖禾於過失傷害案件第一審審理時結證：「當
    時我服（晚上）七時至九時的巡邏勤務，與小隊長陳正源一
    起服勤務，沿中華西路南向北行駛，因將返回本隊隊部，於
    是撥打右側方向燈，準備變換車道至外側快車道時，原來看
    到被告砂石車在肇事地點前在我後方，到府前一街時，被告
    所駕駛的砂石車已經切換到我們前方」、「在行經肇事地點
    的時候，該輛砂石車在『外側快車道』，我打方向燈也是準
    備切換到外側快車道，當時見巡邏車之右前方有一部砂石車
    沿『外側快車道』南向北同向行駛，當時見該砂石車於肇事
    地點『似有壓到東西』，惟因當時天色頗暗且道路車流量大
    ，致不及細看，行過肇事地點後，巡邏車順利靠右變換車道
    至『外側快車道』，並於砂石車之車後『同向同車道』往北
    行駛，並於中華西路與府前一街口，遇紅燈暫停等候綠燈通
    行，等候中，有一婦人騎機車至巡邏車左側駕駛座旁，告知
    我們巡邏車前方的砂石車於後方地點行駛時，壓到一輛機車
    很嚴重，婦人走了以後，又有一名女子至右前座駕駛座敲打
    巡邏車的車窗，告知我們說我們前方的砂石車在後方肇事，
    所以我就將肇事車牌記下，『肇事車牌五九─ＫＲ號』，我
    就繞回肇事現場要搶救傷患，所以我能確定肇事車輛為五九
    ─ＫＲ號，『因為當時就只有該輛砂石車』。二名婦人也如
    此告知，該二名婦人已找不到。後來我們就沿原路要追該部
    砂石車，但沒有追到」、「二名婦人確實是指述我們巡邏車
    前方的砂石車，而我們的前方也只有甲○○所駕駛的砂石車
    。而且該輛砂石車很新，車斗上的車牌號碼一眼即可辨識」
    等語（本院九十三年度交易字第七八號影卷審判筆錄第七至
    九頁）。證人即警員陳正源亦結證：停等紅燈當時，有兩名
    女子告知巡邏車前之該輛卡車發生交通事故，並指著被告之
    砂石車等語（本院九十三年度交易字第七八號影卷審判筆錄
    第十頁）。證人胡聖禾及陳正源均係就其親眼所見之事實具
    結作證，其證言自均有證據能力。況證人胡聖禾及陳正源與
    被告及告訴人均不相識，僅係單純行經該處，此乃被告所不
    爭，衡情實無誣陷被告或偏袒告訴人之理。且當時證人胡聖
    禾係駕駛警車欲自「第二車道（中間車道）」變換至「第三
    車道（外側車道）」時，見被告所駕駛之營業曳引車從後方
    已超車切換到「第三車道（外側車道）」上，並行駛在警車
    右前方，是能目視及記憶被告營業曳引車當時之行駛情形。
    而警車變換至第三車道後，於中華西路與府前一街口停等紅
    燈時，係停在被告營業曳引車『同向同車道』正後方，兩車
    之間無他車阻擋證人胡聖禾之視線，復有二名路人手指「前
    方砂石車」告知證人胡聖禾及陳正源該車有肇事情節，而由
    證人胡聖禾親手記下前方半拖車之車牌，堪信證人胡聖禾自
    無誤記車牌之可能。而就被告變換車道之經過及當時該肇事
    路段僅有被告一臺砂石車經過等情，證人胡聖禾與證人乙○
    ○之證言互核均相符，更添兩人證言之可信度。綜上可知，
    證人胡聖禾之證言亦堪採信。
  (四)被告先於過失傷害案件第一審準備程序中辯稱：在伊前面並
    沒有看到砂石車云云（本院九十三年度交易字第七八號卷第
    十七頁），復於該案第二審準備程序中辯稱：伊車前有一輛
    別家公司的車云云（本院卷第六十六頁），前後供述已有矛
    盾，且後次辯解顯與證人乙○○及胡聖禾均證稱當時僅有一
    臺砂石車一節有所不符，足認其辯稱尚有其他砂石車經過云
    云，顯不足採。
  (五)綜上所述，足認被告駕駛車牌號碼三九七─ＧＭ號營業曳引
    車附掛車牌五九─ＫＲ號半拖車，沿臺南市○○○路○段由
    南向北方向行駛，行經肇事地點時，係由第二車道變換至第
    三車道行駛，於肇事地點附近，被告之車即已超越證人胡聖
    禾之警車，且被告並因超車時不慎擦撞證人乙○○，致證人
    乙○○倒地受傷，復於肇事後未停仍繼續行駛至中華西路與
    府前一街口，並在警車正前方停等紅燈各節，均堪認定。而
    前揭各節亦經本院交通法庭以九十三年度交易字第七八號判
    決及臺灣高等法院臺南分院以九十四年度交上易字第二０二
    號判決均為相同之認定，有判決書各一份在卷足憑。是以，
    被告辯稱行經肇事地點時並未變換至第三車道，直至中華西
    路與府前一街口停等紅燈之後，始變換至第三車道超越警車
    ，故不可能擦撞證人乙○○云云，顯係事後卸責之詞，所辯
    委無足採。
  (六)被告雖復辯稱縱經認定係伊肇事，惟伊當時不知自己肇事，
    並無逃逸故意云云，惟觀諸卷內乙○○之機車車損照片（警
    卷第八至十三頁），其車頭全毀且彎曲變形甚為嚴重，車損
    碎片並散落一地，核與證人乙○○證稱機車被絞進被告之車
    底下一節相符，以機車車頭被輾壓及受損如此嚴重之程度觀
    之，被告駕車輾過機車車頭之際理當能感覺到車身因壓到東
    西之異常震動情形，或聽到因輾壓所生之異常聲音，而案發
    當時係交通尖峰時間，車流量甚大，被告亦知第三車道係機
    車車道，隨時均可能有機車自其車右方行駛經過，則被告於
    超車之際理當隨時注意右後照境而與右方機車騎士保持行車
    安全間隔，參酌證人乙○○亦證稱係騎駛在被告車身之右側
    而遭擦撞，及比對卷內採證照片中肇事車輛與證人乙○○發
    生擦撞之位置（警卷第二十三頁，編號第三十八號照片），
    堪信被告從右後照鏡中當能看到證人乙○○受擦撞及倒地之
    狀況，復佐以上述被告應可感覺到車身異常震動或聽到異常
    聲音等情，則被告焉有不知自己業已肇事之理？而被告於肇
    事後並未下車查看、採取任何救護措施及報警等待警員前往
    處理，仍逕行駕車駛離現場乙節，為被告所自承，且經證人
    乙○○及胡聖禾結證在卷，則其明知自己已肇生交通事故致
    他人人車倒地，可能有死傷情形發生，卻不顧一切仍駛離現
    場，足認被告確有於肇事後逃逸之故意甚明。是其辯稱縱有
    擦撞，力道亦極輕微，伊車無從察覺，且伊不知壓到東西，
    無肇事逃逸故意云云，顯均係事後推諉卸責之詞，不足採憑
    。
  (七)綜合前揭各點所述可知，被告肇事後逃逸之犯行，堪以認定
    ，應依法論科。
四、核被告所為，係犯刑法第一百八十五條之四之肇事逃逸罪。
    爰審酌被告於本件肇事前並無前科，有臺灣高等法院被告全
    國前案紀錄表可憑，其過失傷害部分業經另案判處有期徒刑
    四月確定，又已與告訴人乙○○達成和解，有和解筆錄一紙
    在卷可佐（本院卷第八十六頁），並賠償完畢，及其犯罪之
    動機、手段、目的等一切情狀，量處如主文所示之刑，並諭
    知易科罰金之折算標準。
據上論斷，應依刑事訴訟法第四百五十二條、第二百九十九條第
一項前段，刑法第一百八十五條之四、第四十一條第一項前段，
罰金罰鍰提高標準條例第二條，判決如主文。
本案經檢察官丙○○到庭執行職務。
中　　華　　民　　國　　94　　年　　12　　月　　6　　日
　　　　　　　　　刑事第一庭  審判長法　官　沈揚仁
                                    法  官  洪榮家
                                    法  官  張婷妮
以上正本證明與原本無異。
如不服本判決，應於收受送達後10日內向本院提出上訴書狀（應
附繕本）。
　　　　　　　　　　　　　　　　　　書記官  陳姿利
中　　華　　民　　國　　94　　年　　12　　月　　7　　日
附錄本案論罪科刑法條
中華民國刑法第一百八十五條之四
駕駛動力交通工具肇事，致人死傷而逃逸者，處六月以上五年以
下有期徒刑。
